【裁判字號】    98,上訴,272
【裁判日期】    980326
【裁判案由】    強盜等
【裁判全文】
臺灣高等法院臺中分院刑事判決         98年度上訴字第272號
上  訴  人
即  被  告  丁○○
                    現於臺灣雲林第二監獄執行中
指定辯護人  本院公設辯護人甲○○
上列上訴人因強盜案件，不服臺灣南投地方法院97年度訴緝字第
24號中華民國97年12月16日第一審判決（起訴案號：臺灣南投地
方法院檢察署），提起上訴，本院判決如下：
    主  文
上訴駁回。
    犯罪事實
一、丁○○與丙○○（其所犯強盜等案件，業經臺灣南投地方法
    院於民國95年3月9日，以94年度訴字第717號判處有期徒刑9
    年確定在案）因缺錢花用，竟共同基於意圖為自己不法所有
    之概括犯意聯絡，連續為下列行為（除下列(二)竊盜車號HDT-
    036號重型機車係丁○○單獨所為外）：
  (一)於94年8月29日晚上7時許，丁○○騎乘由丙○○向不知情友
    人廖崇詠所借用之車號LGW—595號重型機車搭載丙○○，途
    經彰化縣二水鄉○○路3號前，見戊○○所有車號IG-3302號
    （起訴書誤載為IC-3302號)之自小貨車鑰匙未取下，認有機
    可乘，即以徒手之方式共同竊取之，得手後供兩人為強盜犯
    行之交通工具，嗣於行經南投縣南投市○○路與南崗路口附
    近之路旁時，丁○○先將上開重型機車停放在該處，並由丙○○駕駛上開竊得之自小貨車搭載丁○○，在南投縣南投市
    區尋找強盜之目標，於同日晚上 9時30分許，至南投縣名間
    鄉○○村○○路 252號「財神爺檳榔攤」前，即向該檳榔攤
    店員庚○○佯稱要購買檳榔，隨即由坐在乘客座之丁○○下
    車，並持其所有客觀上足以對人之生命、身體構成威脅，而
    具有危險性之兇器水果刀1把（未扣案)，架在庚○○之脖子
    上，以此強暴方式，至使庚○○心生畏懼無法抗拒，再由丙○○進入檳榔攤內搜刮財物，強取現金約新台幣（下同）86
    00元，得手後，兩人旋即駕車逃離現場，並將上揭自小貨車
    丟棄在南投縣南投市○○路與南崗路口附近之路旁，再騎乘
    原先停放在該處之車號LGW—595號重型機車離去，所得贓款
    由兩人平分花用完盡。
  (二)丁○○承前開意圖為自己不法所有之概括犯意，於94年9月6
    日下午 5時許，行經南投縣竹山鎮竹山秀傳醫院機車停車區
    內（起訴書原載為南投縣竹山鎮○○里○○路 ○段75號前，
    業經蒞庭檢察官當庭更正為南投縣竹山鎮竹山秀傳醫院機車
    停車區內)，見己○所有之車牌號碼HDT-036號重型機車停放
    在該處，乃下手行竊上開重型機車，作為強盜之交通工具。
    嗣於 94年9月8日凌晨4時15分許，丁○○與丙○○復共同承
    續前開不法所有之概括犯意聯絡，由丁○○騎乘上開竊得之
    車號HDT—036號重型機車附載丙○○，均頭戴全罩式安全帽
    以為遮掩，至南投縣名間鄉○○村○○路 255之46號「白衣
    天使檳榔攤」前，向檳榔攤店員辛○○佯稱購買檳榔、香菸
    ，待辛○○拿檳榔、香菸至機車旁交予丙○○時，丁○○即
    持上開該把水果刀架住辛○○之脖子，以此強暴方式，至使
    辛○○心生畏懼不能抗拒，再由丙○○進入檳榔攤內搜刮財
    物，強取現金約3600元及兩支行動電話，得手後，兩人即騎
    乘該機車逃離現場，於行經南投縣名間鄉名竹大橋上，因擔
    心使用上揭竊得之行動電話遭警方循線查獲，遂將該兩支行
    動電話丟棄在濁水溪河床中，並將上開重型機車丟棄於南投
    縣名間鄉新街村新大巷附近，所得贓款則平分花用。嗣於94
    年 9月14日下午1時5分許，為警在南投縣名間鄉新街村新大
    巷6號前尋獲上開重型機車。
二、案經南投縣政府警察局南投分局報告臺灣南投地方法院檢察
    署檢察官偵查起訴。
    理  由
壹、證據能力：
一、按被告以外之人於檢察事務官、司法警察官或司法警察調查
    中所為之陳述，與審判中不符時，其先前之陳述具有較可信
    之特別情況，且為證明犯罪事實存否所必要者，得為證據，
    刑事訴訟法第159條之2定有明文。而所謂「較有可信之特別
    情況」，應就前後陳述時之各種外部情況進行比較，以資決
    定何者外部情況具有可信性，所稱之「外部情況」，一般應
    考量：(1)證人作證時間之間隔：即證人之陳述是否係在記憶
    猶新之情況直接作成；(2)有意識的迴避：即證人先前陳述時
    若被告未在場，證人直接面對詢問警員所為陳述應較為坦然
    ；(3)受外力干擾：即證人單獨面對司法警察（官）所為之陳
    述，程度上較少會受到強暴、脅迫、詐欺、利誘或收買等外
    力之影響，其陳述應較趨於真實；(4)事後串謀：即證人對警
    察描述其所目睹情形，因較無時間或動機去編造事實，客觀
    上亦較難認與被告間有勾串情事，其陳述具有較可信性；(5)
    警詢時有無辯護人、代理人或親友在場：如有上開親誼之人
    在場，自可期待證人為自由從容之陳述，其證言之可信度自
    較高；(6)警詢所製作之筆錄記載是否完整：如上開筆錄對於
    犯罪之構成要件、犯罪態樣、加重減輕事由或起訴合法要件
    等事實或情況，均詳實記載完整，自可推定證人之陳述，與
    事實較為相近，而可信為真實。故證人之陳述係在上開特別
    可信之情況下所為，則虛偽陳述之危險性不高，雖係審判外
    之陳述，或未經被告反對詰問、對質，仍得承認其有證據能
    力。查，證人即共犯丙○○於原審雖證稱：該部HDT—036號
    重型機係伊所竊取的，且被告丁○○並未參與「白衣天使檳
    榔攤」之強盜案，該強盜案係伊與綽號「阿益」者所為云云
    ，核與其於警詢陳述之情節迴異，惟共犯丙○○於警詢所為
    之陳述，經查並無不法取供之情形，且距案發時僅10日，衡
    情對事件之記憶應較為清晰、深刻，而其警詢筆錄就事件之
    描述又甚為完整，依上開說明，其警詢筆錄應較其於原審所
    證具有可信之特別情況（詳如後述），且為證明被告犯罪事
    實存否所必要，應有證據能力。
二、次按被告以外之人於檢察事務官、司法警察官或司法警察調
    查中所為之陳述，與審判中不符時，其先前之陳述具有較可
    信之特別情況，且為證明犯罪事實存否所必要者，得為證據
    ，刑事訴訟法第159條之2定有明文，依該條之反面解釋，若
    被告於警詢所述核與其於審理中證述之情節相符，自應有證
    據能力。被告原審之辯護人雖以被害人己○、辛○○於警詢
    之陳述屬審判外供述，且未經對質詰問，無證據能力云云。
    惟查，被害人己○、辛○○於製作警詢筆錄，距離案發時間
    較近，當時就有關之案發情節記憶最為清晰，且當時被告並
    未在場，證人直接面對警員詢問所為陳述應較為坦然，亦較
    無時間或動機去編造事實，客觀上亦較難認與被告間有勾串
    情事，其陳述自具有較可信性，且該兩位被害人復於原審出
    庭作證，並接受交互詰問之程序，已保障被告之權利，其等
    於警詢就機車如何失竊、及被告與丙○○如何強盜之經過，
    均核與其等於原審所證相符，依上開法條之反面解釋，其等
    於警詢所為之陳述亦有證據能力。
三、卷附監視器錄影翻拍照片，係以科學儀器重現當時之情景，
    並非供述證據，自無傳聞法則之適用。
四、至證人即被害人戊○○、庚○○，及證人廖崇詠之警詢，暨
    贓物認領保管單等證據，被告及辯護人於本案言詞辯論終結
    前均未爭執各該證據之證據能力，本院審酌各該證據作成時
    之情況，尚查無違法不當及證明力顯然過低之瑕疵，認以之
    作為證據應屬適當，依刑事訴訟法第159條之5規定，亦得作
    為證據。
貳、實體部分：
一、有關犯罪事實欄一之(一)（即竊取自小貨車及強盜「財神爺檳
    榔攤」）部分：
    訊據被告對此部分之犯罪事實坦承不諱（見原審訴緝卷第24
    、89頁，本院卷第48、66頁），核與證人即共犯丙○○於警
    詢、原審所證（見南投縣政府警察局南投分局投投警刑字第
    0000000000號卷第3頁、原審訴緝卷第76頁)，及被害人戊○○、庚○○，暨證人廖崇詠於警詢證述之情節相符（見上開
    警刑字第0940016259號卷第12、16至18、46至49頁），並有
    監視器錄影翻拍照片、贓物認領保管單、監視錄影翻拍照片
    等在卷可稽（見上開警刑字第0940016259號卷第21至23、27
    至30、53頁），被告此部分自白核與事實相符，堪以採信。
二、有關犯罪事實欄一之(二)（即竊取機車及強盜「白衣天使檳榔
    攤」）部分：
    訊據被告矢口否認有何竊盜及加重強盜之犯行，辯稱：被害
    人己○並未親眼目睹車號HDT—036號重型機車遭伊所竊，且
    共犯丙○○於審理中亦證稱該重型機車是伊單獨所竊，故不
    能僅憑被害人己○之證詞即認定伊為竊取機車之人；另被害
    人辛○○於警詢及審理中雖指稱遭兩位男子強盜取財，但辛○○於警詢及審理中均無法確認伊就是共同強盜犯行之人，
    況且丙○○於原審亦證稱該次強盜犯行，是其與綽號「阿益
    」之成年男子所為，故丙○○前於警詢、偵訊及前案審理中
    之自白不能作為認定伊有罪之唯一證據，再者，卷內並無客
    觀證據可以證明伊與丙○○有共同強盜辛○○財物之行為云
    云。經查：
  (一)「白衣天使檳榔攤」確有於前揭時、地遭人持刀強盜財物等
    情，業據證人即被害人辛○○於 94年9月18日警詢時指稱：
    94年9月8日凌晨 4時15分許，伊受僱在「白衣天使檳榔攤」
    賣檳榔，遭兩名頭戴全罩式安全帽之歹徒共騎1部車號HDT-0
    36號機車，假裝購買 100元檳榔及香菸，當伊拿檳榔、香菸
    要給他們時，其中 1人拿走香菸，另1人由機車腳踏墊拿出1
    支短刀抵住伊脖子，喝令伊配合，說他只要錢，當時伊害怕
    整個人嚇住不敢動，另 1名較瘦歹徒立即到檳榔攤內，搜刮
    財物，拿走3600元及兩支手機，隨即騎機車往竹山方向逃逸
    ，丙○○（經警提供丙○○照片供指認）確實就是到檳榔攤
    內搜刮財物之人，因為當時他有把口罩拿下，伊記得很清楚
    ，另 1名較胖男子用刀抵住伊，因從頭到尾未拿下口罩，伊
    沒看清楚等語（見上開警刑字第0940016259號刑案偵查卷第
    34至36頁)；復於97年12月2日原審時具結證稱：94年9月8日
    ，伊任職在「白衣天使檳榔攤」，當時有兩個騎機車、戴口
    罩及安全帽的人來買檳榔，伊拿檳榔下去時，機車前座比較
    胖的人拿刀架在伊脖子上，他大約160多公分，後座的比較
    瘦的人下機車進去檳榔攤裡拿錢，約拿走3000多元及兩支手
    機，後來就騎機車離開，進去檳榔攤內拿錢的那個人有拉下
    口罩且和拿刀架住伊的人對談時間比較久，所以伊記得比較
    清楚，就是剛剛在庭之證人丙○○等語（見原審訴緝卷第80
    至82頁）。證人辛○○於警詢及原審時，就其於94年9月8日
    凌晨4時15分許，在「白衣天使檳榔攤」前遭兩名男子持刀
    強盜取財，其中用刀抵住其脖子之男子身材較胖，另1名較
    瘦的男人進去檳榔攤搜刮財物，較瘦的男子就是丙○○等強
    盜細節，前後證述均一致，足見證人辛○○在上開時、地，
    確實遭兩名男子持刀強盜3600元及兩支手機等情，至為明確
    ，足堪採信。至於證人辛○○當時究係遭強盜多少款項，其
    於警詢證稱遭強盜3600元，而於原審則改稱3000多元，然其
    於警局製作筆錄時距離案發時間較近，記憶較為深刻，誠如
    證人辛○○於原審所證：現在事情已經過了很久，所以有些
    情節已不太記得等語（見原審訴緝卷第81、82頁），是有關
    此部分細節自應以其於警詢所述為據。
  (二)證人即被害人己○於警詢及原審均證稱：車號HDT—036號重
    型機車確實於94年9月6日，在竹山秀傳醫院機車停放區遭竊
    ，當天伊騎機車到竹山秀傳醫院上班，下班要去騎車時就發
    現不見了，伊於失竊當天即有報案，不知道警詢筆錄為何將
    失竊地點記載為竹山鎮○○路 ○段75號前，當時因竹山秀傳
    醫院的轄區是社寮派出所，所以伊才會去社寮派出所報案等
    語（見上開警刑字第0940016259號刑案偵查卷第32頁，原審
    卷第84、85頁），並有贓物認領保管單在卷可稽（見上開警
    刑字第0940016259號刑案偵查卷第54頁)。足證該HDT-036號
    重型機車確在94年9月6日，在竹山秀傳醫院機車停放區遭竊
    無誤。至證人己○之警詢筆錄雖記載機車之失竊地點係在南
    投縣竹山鎮○○路○段75號，然此業據證人己○於原審更正
    失竊之地點應係在竹山秀傳醫院機車停放區，並敘明其原因
    （即騎機車上班後失竊），核其所述之原因具體而確實，足
    堪信為真實，是此部分應以其於原審所證較為正確，警詢筆
    錄應係誤載機車之失竊地點。
  (三)被告確有與共犯丙○○共同強盜「白衣天使檳榔攤」員工辛○○之財物，且該車號HDT—036號重型機車確係被告騎乘前
    往搭載丙○○等情，業據證人即共犯丙○○於 94年9月18日
    在警詢供稱： 94年8月29日強盜財神爺檳榔攤搶來的錢已花
    光，丁○○提議再做1次，於94年9月8日凌晨約2時許，丁○○騎1部偷來的機車載伊到南投，約4時許，伊與丁○○發現
    「白衣天使檳榔攤」僅 1位小姐在看店，伊等均戴全罩式安
    全帽，也是用同一種假裝購買檳榔之方式，該位小姐離開檳
    榔攤到機車旁時，丁○○持水果刀押住小姐，由伊下車到檳
    榔攤內，拿取現金約3600元及兩支手機，得手後，往竹山方
    向離開，途中把安全帽及兩支手機丟棄在名竹大橋下，怕機
    車車牌被認出，所以將機車丟棄在南投縣名間鄉新街村新大
    巷附近，所得贓款兩人均分。該把水果刀是丁○○購買的、
    長度約10多公分，水果刀由丁○○保管等語（見上開警刑字
    第0940016259號刑案偵查卷第4、5頁）；證人丙○○嗣於97
    年12月2日原審時雖翻異前詞，改證稱：該HDT-036號重型機
    車係伊所竊取，而「白衣天使檳榔攤」之強盜案，係伊與綽
    號「阿益」之成年男子所為，並非與被告，伊之前於警詢、
    偵訊及法院審理時陳稱係與被告共犯該強盜案，純因伊與被
    告拿錢買毒品後，在分配毒品時不合，所以才說是與被告共
    犯該強盜案云云（見原審訴緝卷第77、78頁）。然查：
  1.共犯丙○○除於警詢為上開陳述外，其於 94年9月18日偵訊
    中亦供稱：94年9月8日伊與丁○○共騎車號HDT—036號機車
    ，該機車是丁○○騎來載伊，當天兩人是用同 1支水果刀去
    搶檳榔攤，搶到錢及兩支手機，搶手機是怕對方報案等語（
    見偵卷第7頁)；另於94年11月16日在原審另案（即丙○○為
    被告之原審94年度訴字第717號卷)審理時亦供稱：丁○○偷
    該部HDT-036號重型機車時，伊沒有去，94年9月8日凌晨4時
    15分許，伊與丁○○騎乘該機車，前往南投縣名間鄉○○路
    255之 46號「白衣天使檳榔攤」前，兩人都戴著全罩式安全
    帽及口罩，由丁○○持水果刀架住店員脖子，使對方無法抗
    拒，再由伊進入該檳榔攤內搜刮強盜財物，共得手現金3600
    元及兩支行動電話，現金由兩人平均分得，在回南投縣竹山
    鎮住處的途中，因為害怕被警察抓到，所以在南投縣名間鄉
    名竹大橋上將該得手之兩支行動電話、安全帽及口罩丟棄於
    濁水溪中等語（見原審訴字第717號卷第6、17、54頁）。共
    犯丙○○上開於偵查及原審所述，雖未經具結，然觀其上開
    所述，已足以證明其於警詢所為之陳述，確係出於其自由意
    志所為，警員並無不法取供之情形，而由其此部分陳述亦可
    以彈劾其於97年12月2日在原審所證之真實性。
  2.證人丙○○於97年12月2日在原審雖改證稱：伊之前於警詢
    、偵訊及法院審理時陳稱係與被告共犯「白衣天使檳榔攤」
    之強盜案，係因伊與被告拿錢買毒品後，在分配毒品時不合
    ，所以才說是與被告共犯該強盜案云云，然觀之丙○○於97
    年 12月2日在原審所證：「（問：為何之前在警詢、偵訊及
    在法院審理時都說是與丁○○一起去強盜《指「白衣天使檳
    榔攤」》？）當時我與丁○○不合，所以說是和丁○○一起
    去。」、「（問：你與丁○○為何不合？）那時候我與他有
    一起施用毒品，後來就合不來，我也說不上來怎麼不合。」
    、「（問：你與丁○○什麼地方不合導致你要陷害他與你共
    犯強盜罪？）我和他是因為拿錢買毒品，在分配買來的毒品
    時不合。」、「（問：如果是因為分配買來的毒品發生問題
    ，那為何剛剛說不上來什麼原因不合？）這件事情已經很久
    了，我不知道該怎麼說。」等語（見原審訴緝卷第77頁），
    足見丙○○究係因何原因與被告不合，致其欲誣陷被告入罪
    ，其自己亦無法自圓其說；雖其於原審勉強證稱：係因分配
    買的毒品導致不合，然究係如何不合，其於本院則證稱：「
    （問：分毒品為何不合，可否說清楚？）忘記了。」、「（
    問：是不是毒品分多寡不均產生不合？）（沈默一陣子）然
    後點頭說：是。」、「（問：買多少毒品，兩個人分配不均
    ？）忘記了。」（見本院卷第64頁），其就分配毒品不合之
    原因亦支吾其詞，實難令人信為真實；況其與被告究在何處
    分配毒品不均，證人丙○○於本院係證稱：在南投縣竹山鎮
    某處云云，而被告則供稱：係在南投縣南投市云云，兩人所
    述亦大相逕庭，丙○○上開於原審所證，顯有瑕疵不足採信
    。
  3.再觀共犯丙○○於警詢所證：「（問：除了上述這件檳榔攤
    強盜案《指『財神爺檳榔攤』》外，是否再犯其他強盜案？
    )有，另有1件，也是我與丁○○去做的，因前次所搶來的錢
    已花光，丁○○提議再做1次，於94年9月8日凌晨約2時許，
    丁○○騎1部偷來的機車載我到南投，約凌晨4時許，我們行
    經名間鄉○○路 255之46號，我們發現該處檳榔攤（即『白
    衣天使檳榔攤』)只有1位年輕小姐在看店，沒有其他人在場
    ，我們均戴全罩式安全帽，也是用同一種方式假裝向她購買
    檳榔．．。」等語（見上開警刑字第0940016259號刑案偵查
    卷第4頁)，足見當時警員尚不知丙○○與被告另涉犯「白衣
    天使檳榔攤」該件強盜案，係因丙○○自行供出警員才知其
    等尚涉犯此案，衡諸常情，若此案並非丙○○與被告所共犯
    ，丙○○實無因欲誣陷被告，而自白其亦共犯此案之理；雖
    證人丙○○於本院另證稱：「（問：所以你在警察局跟警員
    說出白衣天使檳榔攤的案情是否正確？）因為我被抓時，警
    察就問我說這個案子是你跟丁○○一起做的？那時我猶豫一
    下，警察就跟我說，其實他們知道這個案子是我跟丁○○一
    起做的，警察說他們要把這案子結掉，要我趕快做個說明，
    當時我內心想，丁○○既然已經跟我做1件，就不差第2件，
    所以我就跟警察說第2件也是跟丁○○一起做的，其實第2件
    是南投 1個綽號『阿益』的人跟我一起做的，我只知道他的
    綽號。」等語（見本院卷第63頁）。但查，辛○○遭強盜財
    物後，並未向警方報案，警員係於 94年9月18日11時30分許
    ，製作完丙○○之警詢筆錄，因丙○○供述尚有與被告涉犯
    「白衣天使檳榔攤」該件強盜案後，始於當日12時40分許通
    知辛○○前往警局製作筆錄，此觀證人辛○○於警詢證稱：
    「（問：你今天因何案到本分局製作筆錄？)因為我之前在
    名間鄉○○村○○路255之46號旁（『白衣天使檳榔攤』)受
    僱賣檳榔，於 94年9月8日凌晨4時15分許，被兩名戴全罩式
    安全帽的歹徒持刀強盜財物，今天接貴分局通知已查獲搶嫌
    ，所以我出面來指證。」等語，即可明瞭，足徵丙○○於本
    院上開所證顯係不實，是丙○○既主動向警員坦承犯有此案
    ，且其所供之作案情節核與辛○○事後於警詢所述者相符，
    其應非杜撰作案之情節，益徵其於警詢所供確屬真實。
  4.證人丙○○於97年12月2日在原審雖證稱：該車號HDT-036號
    重型機車，係伊與綽號「阿益」之成年男子在南投市所共同
    竊取等語（見原審訴緝卷第78頁），然對於在何時竊取，其
    則先證稱：沒有印象等語；後改稱：應係強盜「白衣天使檳
    榔攤」同一天所竊取等語（見原審訴緝卷第78頁），惟該部
    HDT—036號重型機車確係在94年9月6日，在竹山秀傳醫院機
    車停放區遭竊等情，已據證人己○證述屬實，是該重型機車
    若如共犯丙○○所稱係為其所竊取，何以其所供述之竊取時
    、地，均與事實不符？
  5.綜上所述，證人張芳於警詢所證，距離案發時較為接近，記
    憶最為深刻，且當時被告又未在場，其直接面對詢問警員時
    所為陳述較為坦然，且未受被告或其親友干擾，其陳述應較
    趨於真實，亦較無時間或動機去編造事實，而有關「白衣天
    使檳榔攤」之強盜案，又係出於丙○○之主動供述，核其所
    述之強盜情節又與證人辛○○事後之指述相符，況其於97年
    12月 2日在原審所證又有上開諸多瑕疵，顯不足採信，是其
    於警詢所述顯較其於 97年12月2日在原審所證具有較可信之
    特別情況，且為證明被告犯罪事實所必要，其於警詢所證自
    具有證證能力，又其於警詢所證核與證人辛○○相符，自堪
    採信。被告確有與丙○○共犯「白衣天使檳榔攤」之強盜案
    同堪認定。
  (三)又被告丁○○與共犯丙○○強盜時所持之水果刀，據共犯丙○○於警詢中供稱：是一般的水果刀、長度約10公分等語（
    詳如前述），衡諸經驗法則，水果刀足以對人之身體、生命
    造成威脅，持之犯案自會產生相當之威嚇作用，本案被告係
    持水果刀架住被害人庚○○、辛○○之脖子，而脖子係人體
    重要器官所在，倘以刀子插入，足以造成傷亡，被告之上開
    行為，對被害人庚○○、辛○○顯已實施相當程度之不法腕
    力，況當時被告與共犯丙○○占有人數之優勢，被害人庚○○、辛○○遭搶當時，均係隻身處於無任何奧援之情形下之
    晚間或凌晨時分，天色昏暗，被告與共犯丙○○執持兇器（
    水果刀），對比被害人庚○○、辛○○之勢單力薄，被告與
    共犯丙○○所實施之上開強暴行為，遠逾被害人所具有之抗
    拒能力，並造成各該被害人極度之畏懼，足見被害人庚○○
    、辛○○當時因被告丁○○與共犯丙○○使用不法腕力之結
    果，顯已達到不能抗拒之程度至明。本案事證明確，被告上
    開竊盜及強盜之犯行，均堪認定。
三、至證人辛○○於原審雖證稱：「（問：這兩個人有何特徵？
    ）上去檳榔攤拿錢那1個人（即丙○○)比較瘦，拿刀架著我
    的人長的比較胖，拿刀的那個人坐在機車上，我目測大概有
    160多公分，比較瘦的那1個人也跟他差不多高等語（見原審
    訴緝卷第80、81頁)。查，被告與丙○○之身高均約為172公
    分（依卷附被告及張方其之口卡正面照片，其高約 173公分
    ，丙○○則約 172公分，然被告之髮型為西裝頭的長髮，丙○○則為平頭之短髮，扣除頭髮之部分，兩人之身高均約為
    172公分)，且被告比張芳期為壯碩等情，此有其等之指認照
    片在卷可查（見上開警刑字第0940016259號刑案偵查卷第20
    、38頁），足見證人辛○○所稱：丙○○與被告差不多高，
    但較瘦於被告等特徵，亦與事實相符，雖其目測被告之高度
    約為 160多公分，然當時被告係坐於機車上面，並未下車與
    證人辛○○相對，除據證人辛○○證述在卷外，核與證人即
    共犯丙○○於本院證稱：當時與伊去強盜的那個人都坐在機
    車上面，沒有下車等語相符（見本院卷第63頁），被告當時
    既係坐於機車上面，而未站立並與證人辛○○面對，辛○○
    所為之目測難免會有誤差，自不能因此部分之誤差，即作為
    有利於被告之認定；又被告之原審辯護人雖聲請對被告就其
    是否與丙○○共同強盜「白衣天使檳榔攤」財物進行測謊鑑
    定一節，然本院認被告確有與共犯丙○○共同強盜「白衣天
    使檳榔攤」財物，已如前述，且測謊鑑定報告是測謊員對受
    測者提問與待證事實相關之問題，藉由科學儀器（測謊機）
    紀錄受測者對各個質問所產生細微之生理變化，加以分析受
    測者是否下意識刻意隱瞞事實真相，並判定其供述是否真實
    ；測謊機本身並不能直接對受測者之供述產生正確與否之訊
    號，而係測謊員依其專業之學識及經驗，就測謊紀錄，予以
    客觀之分析解讀，且施測之結果，常因受測者之個人因素而
    影響測謊鑑定之正確性。查，本案事證既已臻明確，本院認
    無再送測謊鑑定之必要，附此敘明。
四、被告行為後，刑法部分條文已於95年7月1日修正施行，有關
    本案之新舊法比較適用如下：
  (一)修正後刑法第33條第5款規定「罰金：新臺幣1千元以上，以
    百元計算之」與修正前該條款規定「罰金：1元（銀元)以上
    」相較，刑法分則中有罰金刑之規定者，應適用修正前之規
    定較有利於被告。
  (二)現行刑法已刪除第55條牽連犯及第56條連續犯之規定，此刪
    除雖非犯罪構成要件之變更，然顯已影響刑罰之法律效果，
    仍屬法律有變更。經比較刑法修正前後關於得否成立連續犯
    與牽連犯之情形，應以修正前之刑法規定較有利於被告（參
    照最高法院95年第8次刑事庭會議決議）。
  (三)修正後刑法第28條規定「二人以上共同實行犯罪之行為者，
    皆為正犯」，與修正前刑法第28條規定「二人以上共同實施
    犯罪之行為者，皆為正犯」相較，僅有「實行」與「實施」
    之差異。依據立法說明，修正後刑法第28條旨在排除「陰謀
    共同正犯」與「預備共同正犯」。本件被告所為之強盜犯行
    ，無論依修正後或修正前之刑法規定，均無礙於共同正犯之
    成立，不生有利不利之情形，自無比較新舊法適用之必要，
    本件爰依一般法律適用原則，適用修正後刑法第28條之規定
    論處（參照最高法院97年4月22日97年度第2次刑事庭會議有
    關「累犯」之決議意旨）。
五、按所謂兇器，其種類並無限制，凡客觀上足對人之生命、身
    體、安全構成威脅，具有危險性之兇器均屬之。經查，被告
    與共犯共同為犯罪事實欄一之(一)、(二)之強盜犯行時，所持之
    水果刀 1把，雖未扣案，但據共犯丙○○於警詢中供稱：該
    把水果刀長約10多公分，是一般水果刀等語（見上開警刑第
    0000000000號刑案偵查卷第5頁)，及依一般經驗認知，市面
    上所售之水果刀，大部分為鐵製、質地堅硬銳利，若持以揮
    、打，足以殺傷人體，顯具有危險性，應屬兇器無疑。核被
    告於犯罪事實欄一之(一)、(二)各該部分之強盜行為，均係犯刑
    法第 328條第1項強盜罪而有刑法第321條第1項第3款之攜帶
    兇器之情形，應論以同法第330條第1項之加重強盜罪，另於
    犯罪事實欄一之(一)、(二)所為分別竊取自小貨車及重型機車之
    行為，均係犯刑法第320條第1項之普通竊盜罪。被告就犯罪
    事實欄一之(一)之普通竊盜及加重強盜犯行，暨犯罪事實欄一
    之(二)之加重強盜行為，與共犯丙○○彼此間互有犯意聯絡及
    行為分擔，為共同正犯。被告先後兩次加重強盜及兩次普通
    竊盜等行為，均時間緊接，各屬觸犯構成要件相同之罪名，
    顯係基於概括犯意反覆為之，均為連續犯，應各依修正前刑
    法第56條規定各論以一罪，並各加重其刑。被告所犯上開共
    同連續加重強盜罪與普通竊盜罪間，有方法、結果之牽連關
    係，應依修正前刑法第55條之規定，從一重依共同連續加重
    強盜罪論處。
參、原審以被告罪證明確，適用刑法第2條第1項、第28條、第33
    0條第1項、第320條第1項，修正前刑法第55條、第56條（原
    審贅引修正前刑法第51條第5款)，予以論罪，並審酌被告前
    有竊盜及賭博之前科（未構成累犯，有臺灣高等法院被告前
    案紀錄表在卷可參），其素行欠佳，年輕體健，竟好逸惡勞
    而不思自食其力，僅因缺錢花用，即竊取他人機車及共同持
    兇器強盜他人財物，其犯罪動機已屬可議，強盜行為之方式
    ，更足以影響社會安寧秩序，敗壞社會善良風氣，造成社會
    價值觀念之負面影響，犯行顯不值憫恕，及其所竊取及強盜
    所得之財物價值，暨犯後僅坦承犯罪事實欄一之(一)之普通竊
    盜及加重強盜犯行等一切情狀，量處有期徒刑9年2月，且敘
    明被告與共犯丙○○共同為上開加重強盜犯行時，由被告所
    持之該把水果刀，因未扣案，型體不明，為免將來執行困難
    ，爰不另為沒收之諭知，認事用法並無不當，量刑亦屬妥適
    ，被告上訴意旨猶執前詞否認有為犯罪事實欄一之(二)所示之
    犯行，指摘原判決不當，為無理由，應予駁回。
據上論結，應依刑事訴訟法第368條，判決如主文。
本案經檢察官乙○○到庭執行職務。
中    華    民    國    98    年    3     月    26    日
            刑事第十庭    審判長法  官  林  照  明
                                法  官  林  欽  章
                                法  官  蔡  名  曜
以上正本證明與原本無異。
如不服本判決應於收受送達後10日內向本院提出上訴書狀，其未
敘述上訴之理由者，並得於提起上訴後10日內向本院補提理由書
（均須按他造當事人之人數附繕本）「切勿逕送上級法院」。
                                書記官  劉  恒  宏
中    華    民    國    98    年    3     月    30    日
附錄本案所犯法條：
刑法第330條（加重強盜罪）：
犯強盜罪而有第321條第1項各款情形之一者，處7年以上有期徒
刑。
前項之未遂犯罰之。
刑法第320條第1項（普通竊盜罪）：
意圖為自己或第三人不法之所有，而竊取他人之動產者，為竊盜
罪，處5年以下有期徒刑、拘役或5百元以下罰金。


司法院資訊處製作；財團法人民間司法改革基金會備份。
